---
title: "Actividad_7_Equipo_3_Analisis_Exploratorio_de_Datos"
output:
  pdf_document: default
  html_document: default
  word_document: default
---

##Descripción a detalle de los datos:
```{r}
#Nuestros datos son el cotejo del número de ventas de celulares de la marca Hisense, teniendo información sobre los puntos de venta (Zona, Estado, Ciudad, Latitud y Longitud), proporcionado también la fecha en que el equipo fue vendido; considerando mes y año, además de eso nos muestra el costo promedio de cada venta. Referente a la información del equipo, en nuestra base de datos tenemos el sku y gamma del equipo vendido.
```

##Descripción general de las variables más importantes:
```{r}
#fecha: Fecha de la venta del equipo.
#mes: Mes de la venta del equipo.
#anio: año de la venta del equipo.
#num_ventas: Unidades vendidas del equipo.
#sku: Número de serie del equipo vendido.
#marca: Marca del equipo vendido.
#gamma: Categoría del equipo en el mercado.
#costo_promedio: Costo promedio de los equipos vendidos.
#zona: Zona donde se vendió el equipo.
#estado: Estado de la república donde se vendió el equipo.
#ciudad: Ciudad donde se vendió el equipo.
```

```{r}
#install.packages("sf")
#install.packages("rgdal")
```

```{r}
#Lectura de datos.
library(tidyverse)
library(ggplot2)
library(sf)
library(rgdal)
datosE3 <- read.csv("C:/Users/Dell/Downloads/Noveno Semestre (Ago-Dic 2021)/Laboratorio de Diseño y Optimización de Operaciones/Equipo 3_Proyecto/datoslimpioshisense.csv")
```


```{r}
#En este apartado, debido a que la base de datos presentaba todavía datos incongruentes, se procedio a registrar los datos de la ciudad "cdmx" como "cdmx" en la columna estado, de esta manera se agrega cdmx como otro estado de la república.
for(i in 1:23032){
  if(datosE3[i,11] == "estado de mexico" & datosE3[i,12] == "cdmx"){
    datosE3[i,11]<-"cdmx"
  }
}
```


```{r}
#Estadísticas de nuestra base de datos.
summary(datosE3)
```

#1. ¿Cuántos productos distintos tienen?
```{r}
#Tenemos 28 diferentes números de serie registrados para los equipos vendidos de la marca Hinsense de gamma baja.
pregunta1 <- datosE3 %>% 
  select(sku) %>%
  arrange(sku) %>%
  unique()

head(pregunta1,10)
```

```{r}
datosE3 %>% 
select(marca) %>%
  arrange(marca) %>%
  unique()
```
```{r}
datosE3 %>% 
select(gamma) %>%
  arrange(gamma) %>%
  unique()
```
#2. ¿Meses de registro?
```{r}
#Tenemos registro de ventas de 10 meses durante los años 2019 y 2020. 
pregunta2 <- datosE3 %>% 
  select(mes) %>%
  arrange(mes) %>%
  unique()

head(pregunta2,10)
```

```{r}
a <- datosE3 %>% 
select(anio) %>%
  arrange(anio) %>%
  unique()
a
```


#3. ¿En cuántas ciudades y estados de la república mexicana se venden productos Hisense?
```{r}
#Los productos Hisense se venden en 210 ciudades de la república mexicana.
pregunta3 <- datosE3 %>%
  select(ciudad) %>%
  arrange(ciudad) %>%
  unique()

head(pregunta3,10)
```

```{r}
#Los productos Hisense se venden a lo largo de 32 estados de la república mexicana.
estados1 <- datosE3 %>%
  select(estado) %>%
  arrange(estado) %>%
  unique()

head(estados1,10)
```
#4. ¿Cuántas ventas registra Hisense?
```{r}
#Hisense registra 23,032 ventas a lo largo de los años 2019 y 2020.
#Se ocultó la lista de ventas debido a la longitud que esta presenta.
ventash <- datosE3 %>%select(num_ventas)
head(ventash,10)
```

##Seleccionamos hacer gráficas de barras para todas las preguntas, debido al tipo de datos que manejamos, fue la manera más apropiada de representarlos.
#5. ¿Cómo están las ventas distribuidas por los estados de la república?
```{r, fig.height=4, fig.width=15}
#En la siguiente gráfica se observan las ventas en los estados de la república en orden descendente.
ggplot(datosE3, aes(x=forcats::fct_infreq(estado),fill = estado))+
  geom_bar()
```
#6. ¿Cuáles son los estados con mayores ventas?
```{r}
#Los estados con mayores ventas son: Cdmx, Veracruz y Nuevo Leon considerando ventas arriba de 1500 u.

#Ventas respecto al estado
filter1 <- datosE3 %>%
    group_by(estado)%>%
    summarise(ventas=sum(num_ventas))
filter1

#Estados con mayores ventas
graficaventas <- filter1 %>% arrange(-ventas)%>%
  filter(ventas >=1500)
graficaventas
```   


```{r, fig.height=4, fig.width=15}
filtro2 <- datosE3%>%filter(estado %in% c("veracruz", "cdmx", "nuevo leon"))
ggplot(filtro2, aes(x = forcats::fct_infreq(estado),fill= estado))+
  geom_bar()
```

#7. Divide las ciudades del estado que más ventas tiene
```{r}
#Las ciudades con mayores ventas se enlistan a continuación, 8 ciudades pertenecientes al estado de Nuevo León, segundo estado con mayores ventas.
caso1 <- datosE3%>%filter(estado=="nuevo leon")%>%
  filter(anio=="2020")
```

```{r}
caso1$ciudad%>%unique()
```

```{r, fig.height=4, fig.width=15}
ggplot(caso1, aes(x=forcats::fct_infreq(ciudad),fill = ciudad))+
  geom_bar()
```

#ANEXO
Se intentó realiazar gráficas con la siguiente información, sin embargo, por características de la variable resultó complicado elaborarlas.

#Mapa de acuerdo a las latitudes y logitudes que se proporcionan
```{r}
#ggplot() +  
# geom_polygon(data=ciudad, aes(x=longitud, y=latitud, group=group), 
#               fill="white", color="black") #Simplemente pasé las líneas a negro y el relleno a blanco fuera de aes().
```
#Ventas de acuerdo al mes
```{r}
#group_by y summarise

filter3 <- datosE3 %>%
    group_by(mes)%>%
    summarise(ventas2=sum(num_ventas))
filter3 %>% arrange(-ventas2)
    
```

```{r}
#ggplot(datosE3, aes(x = mes, y = )) +
#geom_point(color="blue")+
#geom_line(color="blue") +
#theme_classic() +
#geom_smooth(method = "lm")
```
