---
title: "Actividad_6_Equipo02_ Limpieza_de_Datos"
output:
  pdf_document: default
  html_document: default
---
# LABORATORIO DE DISEÑO Y OPTIMIZACIÓN DE OPERACIONES

# Ana Luisa Masetto Herrera

# Integrantes:

# Alejandra Santillan Palos
# A01365626

# Eda Eraldí Martínez Vázquez
# A01365784

# Justine Gutiérrez Mendoza
# A01365878

# José Luis Estrada Bastida
# A01365811

# Guillermo Martínez Ávila
# A01365593

# Fecha de entrega:
# 13 de septiembre, 2021

## 1. Análisis por Variable:

```{r}
library(tidyverse)
```


```{r}
datos_limpios <- read.csv("equipo_2_zte_datos_sucios.csv")
```

```{r}
str(datos_limpios)
```

## Análisis general de los datos

Los datos crudos se encuentran en archivo con terminación “csv” correspondiente a un archivo de valores separados por comas que se puede visualizar con Microsoft Excel pero con mayor facilidad se puede trabajar en “R”. 

Los datos tienen una dimensión de 24,089 registros o renglones en 14 variables o columnas.

Diccionario de las variables en los conjuntos de datos:

1.	punto_de_venta: Diferentes puntos de venta donde, donde la empresa tiene operaciones.
.	Tipo de variable: Character.  Trata de un texto ya que específicamente es un carácter (no es número con el que se realice alguna operación)

2.	fecha: Fecha en la que se hizo la compra del dispositivo móvil con formato DD/MM/AAAA
 .	Tipo de variable: Character. Usado como texto ya que específicamente es un carácter y los “/” no indican ninguna operación sino que integran el carácter.

3.	mes: Mes en el que se hizo la compra del dispositivo móvil con formato MM (1 para enero, 2 para febrero, 3 para marzo y así consecutivamente)
 .	Tipo de variable: Factor. Es un elemento contribuye a la producción del resultado, el cual es dividido en diversos niveles, es decir que no se mueven en orden pero sí a través de ciertos grupos. Este elemento se le relaciona un nombre al número ya que con el número es posible la realización del proceso y obtención óptima del resultado y con el nombre la relación del número.

4.	anio: Año en el que se hizo la compra del dispositivo móvil con formato AAAA
 .	Tipo de variable: Factor. Elemento que para la contribución en los diversos resultados se maneja en niveles.

5.	num_ventas: Cantidad de dispositivos que se vendieron.
 .	Tipo de variable: Integer Variables tomadas como números enteros a pesar de que el proceso o resultado obtenido tenga algún decimal solo es tomado y usado numeros enteros.

6.	sku: “Stock-keeping unit” es el código de referencia asignado a los dispositivos móviles para poder identificarlos en los inventarios.
 .	Tipo de variable: Factor. Variable con cantidad finita de valores donde sus elementos contribuyen a la producción del resultado a través del uso de categorías.

7.	marca: Se refiere a la marca del dispositivo móvil.
 .	Tipo de variable: Character. Trata de un texto ya que es un carácter, el cual no es número con el que se realice alguna operación o influya a la obtención de los resultados.

8.	gamma: Se refiere a la gamma(suma de productos divididos en cierta categoría) a la que pertenece el dispositivo móvil.
 .	Tipo de variable: Character. Se trata de un texto ya que este es un carácter, el cual a pesar de ser resultado de una operación no se usa como número que afecte al resultado. 

9.	costo_promedio: Precio o importe del dispositivo móvil.
 .	Tipo de variable: Numeric. Esta variable representa un número con el cual se realizan operaciones aritméticas y estas logran definir ciertos resultados. 

10.	zona: Zona de México donde se encuentra el punto de venta donde se hizo la compra.
 .	Tipo de variable: Factor. Se realiza en diversos niveles (número finito) otorgando de la facilidad de  pertenencia a uno o más grupos o categorías.

11.	estado: Estado de México donde se encuentra el punto de venta donde se hizo la compra.
 .	Tipo de variable: Factor. Variable hecha de estructura de datos para el manejo categórico de la variable dando la facilidad de  pertenencia a uno o unos grupos o categorías.

12.	ciudad: Cuidad donde se encuentra el punto de venta donde se hizo la compra.
 .	Tipo de variable: Factor. Variable que pertenece a una o más categorías con una cantidad finita de valores.

13.	latitud: Distancia angular que hay desde el punto de venta donde se hizo la venta, hasta el paralelo del ecuador; se mide en grados, minutos y segundos sobre los meridianos.
 .	Tipo de variable: Numeric. Variable la cual representa algo(grados, minutos, segundos, etc) numéricamente  para lograr realizar operaciones aritméticas y así obtener resultados de operaciones.

14.	longitud: Distancia angular que hay desde el punto de venta donde se hizo la venta, hasta el meridiano de Greenwich; se mide en grados, minutos y segundos sobre los meridianos.
 .	Tipo de variable: Numeric.  Variable la cual representa algo (grados, minutos, segundos, etc)  numéricamente  para lograr realizar operaciones aritméticas y así obtener resultados de operaciones.


## Detectar problemas de calidad 

En la primer variable de puntos de venta se encuentran problemas de que algunos puntos son escritos en mayúsculas y en otras en minúsculas (hablando del mismo punto), también problemas de que una palabra omite una letra (por ejemplo azul sin a) y puntos de venta escritos con espacio y sin espacio (nuevamente hablando del mismo punto)

En el caso de la variable de mes hay algunos meses que son escritos en letra y otros escritos en número.

Para la variable de anio algunos vienen escritos con los 4 dígitos y otros con los últimos 2.

La variable de marca viene escrita de 6 diferentes formas, en esta caso mayúsculas, minúsculas, con doble t, escrita 2 veces en mayúscula y en minúscula, y escrita con doble Z.

En la variable de zona la zona centro occidente está mal escrita, occidente no tiene i.

Para la variable de estado hay varios que no son estados como por ejemplo Monterrey que es una ciudad en Nuevo León. 

Para las últimas variables de longitud y latitud hay errores de valores fuera de rango.

Estos son problemas de calidad ya que son datos no homogéneos (puntos de venta, mes, anio marca), faltas de ortografía (marca, zona, puntos de venta) e incongruencia en los datos (estado, latitud y longitud).


```{r}
datos_limpios$punto_de_venta <- as.character(datos_limpios$punto_de_venta)
datos_limpios$fecha <- as.character(datos_limpios$fecha)
datos_limpios$mes <- as.factor(datos_limpios$mes)
datos_limpios$anio <- as.factor(datos_limpios$anio)
datos_limpios$num_ventas <- as.integer(datos_limpios$num_ventas)
datos_limpios$sku <- as.factor(datos_limpios$sku)
datos_limpios$marca <- as.character(datos_limpios$marca)
datos_limpios$gamma <- as.character(datos_limpios$gamma)
datos_limpios$costo_promedio <- as.numeric(datos_limpios$costo_promedio)
datos_limpios$zona <- as.factor(datos_limpios$zona)
datos_limpios$estado <- as.factor(datos_limpios$estado)
datos_limpios$ciudad <- as.factor(datos_limpios$ciudad)
datos_limpios$latitud <- as.numeric(datos_limpios$latitud)
datos_limpios$longitud <- as.numeric(datos_limpios$longitud)
```

```{r}
str(datos_limpios)
```

```{r}
head(datos_limpios)
```

Punto de venta: Hay 5 puntos de venta escritos de manera errónea, hay que corregirlos.

```{r}
pdv<-datos_limpios %>% select(punto_de_venta) %>% unique()
head(pdv)
```

```{r}
datos_limpios$punto_de_venta <- str_replace(datos_limpios$punto_de_venta, "1poniente", "1 poniente")
```

```{r}
datos_limpios$punto_de_venta <- str_replace(datos_limpios$punto_de_venta, "agua zul", "agua azul")
```

```{r}
datos_limpios$punto_de_venta <- str_replace(datos_limpios$punto_de_venta, "ANGELOPOLIS", "angelopolis")
```

```{r}
datos_limpios$punto_de_venta <- str_replace(datos_limpios$punto_de_venta, "caucl", "caucel")
```

```{r}
datos_limpios$punto_de_venta <- str_replace(datos_limpios$punto_de_venta, "bca PABELLON valle", "bca pabellon valle")
```

```{r}
pdv1<-datos_limpios %>% select(punto_de_venta) %>% unique()
head(pdv1)
```

Fecha: Todos los registros están limpios, siguen el mismo formato. No requiere correcciones.
Mes: Esta variable es numérica. Hay valores mal registrados (en lugar de número, son letras). Cambiar los 5 meses que están registrados con letras.

```{r}
datos_limpios %>% select(mes) %>% unique()
```

```{r}
datos_limpios$mes <- str_replace(datos_limpios$mes, "NOV", "11")
```

```{r}
datos_limpios$mes <- str_replace(datos_limpios$mes, "AGOST", "8")
```

```{r}
datos_limpios$mes <- str_replace(datos_limpios$mes, "DIC", "12")
```

```{r}
datos_limpios$mes <- str_replace(datos_limpios$mes, "OCT", "10")
```

```{r}
datos_limpios$mes <- str_replace(datos_limpios$mes, "SEPT", "9")
```

```{r}
datos_limpios %>% select(mes) %>% unique()
```

Año: La variable de año debe de seguir el formato de un valor numérico de 4 dígitos.

```{r}
datos_limpios %>% select(anio) %>% unique()
```

```{r}
datos_limpios[381,4] <- "2020"
datos_limpios[401,4] <- "2020"
datos_limpios[423,4] <- "2020"
datos_limpios[424,4] <- "2020"
datos_limpios[425,4] <- "2020"
datos_limpios[8297,4] <- "2020"
datos_limpios[8298,4] <- "2020"
datos_limpios[8299,4] <- "2020"
datos_limpios[8317,4] <- "2020"
datos_limpios[8318,4] <- "2020"
datos_limpios[8319,4] <- "2020"
datos_limpios[8322,4] <- "2020"
datos_limpios[8323,4] <- "2020"
datos_limpios[8331,4] <- "2020"
datos_limpios[8332,4] <- "2020"
```

```{r}
datos_limpios %>% select(anio) %>% unique()
```

Número de ventas: Todos los registros están limpios. No requiere correcciones.

Sku: Todos los registros están limpios. No requiere correcciones.

Marca: Hay 5 marcas que están escritas de forma errónea, hay que corregirlas.

```{r}
datos_limpios %>% select(marca) %>% unique()
```

```{r}
datos_limpios$marca <- str_replace(datos_limpios$marca, "ZTE", "zte")
```

```{r}
datos_limpios$marca <- str_replace(datos_limpios$marca, "ztte", "zte")
```

```{r}
datos_limpios$marca <- str_replace(datos_limpios$marca, "zte-ZTE", "zte")
```

```{r}
datos_limpios$marca <- str_replace(datos_limpios$marca, "zte-zte", "zte")
```

```{r}
datos_limpios$marca <- str_replace(datos_limpios$marca, "zZte", "zte")
```

```{r}
datos_limpios %>% select(marca) %>% unique()
```

Gamma: Todos los registros están limpios. No requiere correcciones.

Costo: Todos los registros están limpios. No requiere correcciones.

Zona: Hay 1 zona que esta mal escrita, hay que corregirlas.

```{r}
datos_limpios %>% select(zona) %>% unique()
```

```{r}
datos_limpios$zona <- str_replace(datos_limpios$zona, "CENTRO OCCDENTE", "centro occidente")
```

```{r}
datos_limpios %>% select(zona) %>% unique()
```

Estado: Hay 3 estados más de los que en realidad existen, detectarlos y corregirlos.

```{r}
estado <- datos_limpios %>% select(estado) %>% unique()
head(estado)
```

```{r}
datos_limpios$estado <- str_replace(datos_limpios$estado, "merida", "yucatan")
```

```{r}
datos_limpios$estado <- str_replace(datos_limpios$estado, "monterrey", "nuevo leon")
```

```{r}
datos_limpios$estado <- str_replace(datos_limpios$estado, "chetumal", "quintana roo")
```

```{r}
estado1 <- datos_limpios %>% select(estado) %>% unique()
head(estado1)
```

Ciudad: Todos los registros están limpios. No requiere correcciones.

```{r}
lat <- datos_limpios %>% select(latitud) %>% unique()
head(lat)
```
```{r}
datos_limpios %>% select(latitud) %>% max()
```
```{r}
datos_limpios$latitud <- str_replace(datos_limpios$latitud, "1903991", "19.03991")
```


```{r}
lat1 <- datos_limpios %>% select(latitud) %>% unique()
head(lat1)
```

```{r}
long <- datos_limpios %>% select(longitud) %>% unique()
head(long)
```
```{r}
datos_limpios %>% select(longitud) %>% min()
```
```{r}
datos_limpios$longitud <- str_replace(datos_limpios$longitud, "-9824871", "-98.24871")
```

```{r}
long1 <- datos_limpios %>% select(longitud) %>% unique()
head(long1)
```

