---
title: 'Actividad (Grupal) 8: Ingeniería de Características'
output: html_document
---

#0. Lectura de Datos

```{r}
library(tidyverse)
#file.choose()
datos <- read.csv("/Users/gerardogutierrez/Downloads/APUNTES TEC/Lab. de diseño y opt. de operaciones/Proyecto/datoshuaweilimpios.csv")
head(datos)
```

```{r}
dim(datos)
```

```{r}
str(datos)
```

```{r}
summary(datos)
```

```{r}
datos$punto_de_venta <- as.character(datos$punto_de_venta) #Caracter o factor 
datos$fecha <- as.Date(datos$fecha)
datos$mes <- as.numeric(datos$mes) #pueden ser factor / para usos prácticos de este ejercicio conviene que este en número 
datos$anio <- as.numeric(datos$anio) #pueden ser factor / para usos prácticos de este ejercicio conviene que este en número
datos$sku <- as.character(datos$sku) #Caracter o factor 
datos$marca <- as.character(datos$marca) #Caracter o factor 
datos$sku <- as.character(datos$sku) #Caracter o factor 
```


#1. Índices - manejo más sencillo de variables cualitativas más importantes

#Paso 1. Crear Índices por separado

```{r}
#Índice - Tienda (1 poniente:1, 5 de mayo zmm:2)
pdv_id <- datos%>%select(punto_de_venta)%>%unique()%>%arrange()
head(pdv_id)
```

```{r}
pdv_id$pdv_id <- as.character(seq.int(nrow(pdv_id)))
head(pdv_id)
```

```{r}
#Fecha - No porque lo que nos interesa es el pronóstico por mes
#Mes - ¡CUIDADO! Número distintivo por mes -> Índice disintivo por periodo de registro

mes_id <- datos%>%select(mes,anio)%>%unique()%>%arrange(anio,mes)
mes_id 
```

```{r}
mes_id$mes_id <- as.character(seq.int(0,9,1))
mes_id
```

```{r}
#SKU

sku_id <- datos%>%select(sku)%>%unique()%>%arrange()
head(sku_id)
```

```{r}
sku_id$sku_id <- as.character(seq.int(nrow(sku_id)))
head(sku_id)
```

```{r}
#Marca

datos%>%select(marca)%>%unique()
```

```{r}
#Gamma no - solo hay una gamma asignada a cada producto

head(datos[,c("gamma","sku")] %>% 
  mutate(contador = 1) %>% 
  group_by(gamma, sku) %>% 
  summarise(repeticiones = sum(contador)))
```


#Paso 2. En datos agregar nuevas columnas con índices

```{r}
dim(datos)
```

```{r}
datos <- left_join(datos, pdv_id, by="punto_de_venta")
head(datos) 
```

```{r}
datos <- left_join(datos, sku_id, by="sku")
datos <- left_join(datos, mes_id, by=c("mes","anio"))
head(datos)
```

#2. Agrupar: Ventas totales
#¿Hay más de una venta del mismo producto, en el mismo punto de venta, en la misma fecha (mes)?

```{r}
datos <- datos %>% 
  #quitamos fecha porque vamos a hacer el análisis por mes 
  group_by(pdv_id, sku_id, mes_id)%>% 
  summarise(ventas_totales = sum(num_ventas))

head(datos)
```

```{r}
#Datos agrupados - ahora sabemos cuántas unidades de producto se vendieron en total en cada punto de venta en cada fecha. 
dim(datos)
```

```{r}
names(datos)
```

#3. Completar Series de Tiempo
#Construimos 3 conjuntos nuevos con índices

```{r}
nrow(mes_id)
```

```{r}
nrow(sku_id)
```

```{r}
nrow(pdv_id)
```

```{r}
#Combinaciones 
nrow(mes_id)*nrow(sku_id)*nrow(pdv_id)
```

```{r}
#Crear dataset con combinaciones
datos_completos <- merge(mes_id, sku_id)
datos_completos <- merge(datos_completos, pdv_id)
head(datos_completos)
```

```{r}
datos_completos <- datos_completos %>% select(pdv_id, mes_id, sku_id)
head(datos_completos)
```

```{r}
datos_completos <- left_join(datos_completos, datos, by=c("pdv_id","mes_id","sku_id"))
head(datos_completos)
```

```{r}
datos_completos[is.na(datos_completos)] <- 0 
head(datos_completos)
```

#4. Variable respuesta - Ventas del siguiente mes
#EXTRA (más adelante): Remover el conjunto de datos correspondientes al índice de mes 9

```{r}
library(dplyr)
datos_completos <- datos_completos %>% 
  group_by(pdv_id, sku_id) %>% 
  mutate(y_ventas_siguiente_mes = lead(ventas_totales,n = 1L, default = NA)) 

head(datos_completos)
```

```{r}
datos_completos <- datos_completos %>% filter(mes_id <= 8)
head(datos_completos)
```

#5. Crear nuevas características: Conteos, promedios y rezagos
#Paso 1. Creamos las características de ventas promedio por mes, tienda y producto y ventas totales con las cuáles se crean las características que necesitamos de manera rezagada más adelante.

```{r}
#conteos y promedios por duplas de características 

mes_pdv <-datos_completos%>%
  group_by(mes_id, pdv_id)%>%
  summarise(ventas_totales_en_tienda_de_cada_mes=sum(ventas_totales), 
            ventas_promedio_en_tienda_de_cada_mes = mean(ventas_totales))

mes_pdv
```

```{r}
#En el mes ____ y en el punto de venta ______, se tuvieron ______ ventas totales y se obtuvo un promedio de ventas de ________ (23/34 productos)

#conteos y promedios por duplas de características 

mes_sku <-datos_completos%>%
  group_by(mes_id, sku_id)%>%
  summarise(ventas_totales_en_tienda_de_cada_sku=sum(ventas_totales), 
            ventas_promedio_en_tienda_de_cada_sku = mean(ventas_totales))

mes_sku
```

```{r}
#En el mes ____ y en el punto de venta ______, se tuvieron ______ ventas totales y se obtuvo un promedio de ventas de ________ (3778/1900 productos)
```


#Paso 2. Incluir variables en datos completos

```{r}
datos_completos <- left_join(datos_completos, mes_pdv, by=c("mes_id", "pdv_id"))
datos_completos <- left_join(datos_completos, mes_sku, by=c("mes_id", "sku_id"))
head(datos_completos)
```

#Paso 3. Crear Rezagos (3 tiempos)

```{r}
datos_completos <- datos_completos %>%
  group_by(pdv_id, sku_id)%>%
  mutate(
    ventas_totales_1_mes_pasado = lag(ventas_totales, n=1), 
    ventas_totales_2_meses_pasados = lag(ventas_totales, n=2), 
    ventas_totales_3_meses_pasados = lag(ventas_totales, n=3), 
    
    ventas_totales_tienda_y_mes_del_mes_pasado = lag(ventas_totales_en_tienda_de_cada_mes, n=1), 
    ventas_totales_tienda_y_mes_2_pasado = lag(ventas_totales_en_tienda_de_cada_mes, n=2),
    ventas_totales_tienda_y_mes_3_pasado = lag(ventas_totales_en_tienda_de_cada_mes, n=3),
    
    ventas_promedio_tienda_y_mes_del_mes_pasado = lag(ventas_promedio_en_tienda_de_cada_mes, n=1), 
    ventas_promedio_tienda_y_mes_2_pasado = lag(ventas_promedio_en_tienda_de_cada_mes, n=2),
    ventas_promedio_tienda_y_mes_3_pasado = lag(ventas_promedio_en_tienda_de_cada_mes, n=3),
  
    ventas_totales_tienda_y_sku_del_mes_pasado = lag(ventas_totales_en_tienda_de_cada_sku, n=1), 
    ventas_totales_tienda_y_sku_2_pasado = lag(ventas_totales_en_tienda_de_cada_sku, n=2),
    ventas_totales_tienda_y_sku_3_pasado = lag(ventas_totales_en_tienda_de_cada_sku, n=3),
    
    ventas_promedio_tienda_y_sku_del_mes_pasado = lag(ventas_promedio_en_tienda_de_cada_sku, n=1), 
    ventas_promedio_tienda_y_sku_2_pasado = lag(ventas_promedio_en_tienda_de_cada_sku, n=2),
    ventas_promedio_tienda_y_sku_3_pasado = lag(ventas_promedio_en_tienda_de_cada_sku, n=3)) 

head(datos_completos,20)
```

#Paso 4. NA - Rezagos

```{r}
#install.packages("zoo")
library(zoo)
```

```{r}
datos_completos<-na.locf(datos_completos, fromLast = TRUE) 
head(datos_completos)
```

```{r}
write.csv(datos_completos, file="datos_completos.csv", row.names = FALSE)
```

#4. Al finalizar el documento hacer una breve descripción de para que se utilizan los comandos:

# left_join(): El comando left join sirve para matchear todas las filas del primer conjunto de datos con sus correspondientes en el segundo. 

# merge(): La función merge en R permite fusionar o unir dos data frames por columnas comunes o por nombres de fila. 
#Esta función permite realizar diferentes combinaciones de bases de datos (SQL), como unión izquierda (left join), unión #interna (inner join), unión derecha (right join) o unión completa (full join), entre otras. 


#5. Contesta las siguientes preguntas:

#¿Por qué crees que cambiamos algunas de nuestras variables categóricas a índices? 
#La razón por la cual cambiamos las variables categorías a índices es con el fin de poder resumir 
#nuestros datos a través de la asignación de valores numéricos a nuestras variables con el fin de 
#tener  una mejor estructura de ellos y para poder identificarlos de una manera más fácil y rápida.






